臺灣高等法院民事判決　　　　　　　　　　　　　　九十三年度再易字第一六一號
　　再審原告　　甲○○
　　再審被告　　台北縣中和市地政事務所
　　法定代理人　王美英
　　訴訟代理人　林泳玲
　　　　　　　　連素秋
當事人間請求損害賠償事件，再審原告對於中華民國九十三年八月三十一日本院九十
三年度上易字第三六九號確定判決提起再審之訴，本院於九十三年十二月七日言詞辯
論終結，判決如下：
    主  　　文
再審之訴駁回。
再審訴訟費用由再審原告負擔。
    事實及理由
一、本件再審原告主張：按原確定判決所適用之內政部八十五年九月七日台（八五）
    內地字第八五八０九四七號函，其主要意旨為揭示有關建物共同使用部分之停車
    位登記問題，該函指明建物共同使用部分之停車位登記應於建物標示部及所有權
    狀共同使用部分之「權利範圍」欄內加註，而該函僅指示自該函頒行後之登記作
    業方式，至於頒行前建物共同使用部分之停車位登記則未溯及辦理，因而建物於
    八十五年九月七日前取得建造執照者，於建物總登記時，地政事務所毋須就停車
    位為特別之登記，但建造執照之取得係在上揭函示後者，於建物總登記時，則須
    就附屬於主建物之停車位於登記資料之建物標示部及所有權狀中為註記，乃原確
    定判決既已明知系爭房屋於八十三年建造完成，則應知悉主建物縱有附屬之停車
    位，亦不可能於登記簿謄本或所有權狀中有任何註載，卻認定更正前之九十年七
    月三日所列印之建物登記謄本，「其上均無系爭房屋共同使用部分三一一三建號
    部分附有停車位之記載，是依上開登記錯誤之資料，均不足以令再審原告判定系
    爭房屋應附有一停車位」云云，顯係誤解登記資料應有註記而無註記，因而判決
    再審原告敗訴，此與首揭函釋意旨有違，而有適用法令錯誤之情事。此外，本件
    再審原告之所以認為於系爭房屋地下室可分配一停車位係基於合理判斷，並非原
    確定判決所指之「臆測」，此乃依據再審被告所製發之登記資料及現場履勘綜合
    所得之結果，且為一般社會大眾於檢視不動產時，普遍共通採用之方法，原確定
    判決逕指為「臆測」，顯與論理法則有違。據上，本件原確定判決有民事訴訟法
    四百九十六條第一項第一款「適用法規顯有錯誤」之再審事由，再審原告依此提
    起再審之訴。並聲明請求(一)台灣板橋地方法院九十二年度訴字第一四一二號、本
    院九十三年度上易字第三六九號確定判決均廢棄。(二)再審被告應給付再審原告新
    台幣（下同）八十萬元及自民國九十二年七月二十六日起至清償日止，按年息百
    分之五計算之利息。(三)再審及再審前第一、二審訴訟費用均由再審被告負擔。
二、再審被告則以：再審原告依系爭房屋之登記資料，認系爭房屋應配置一停車位，
    以致以一百六十六萬六千元之價格購買系爭房地，然其購買行為與再審被告之登
    記資料並不具因果關係。按停車空間資料之公示，始自內政部八十五年九月七日
    （八五）八五八０九四七號函頒行，系爭房屋係於八十三年間辦竣登記，無上開
    函令之適用，顯然，再審被告無從提供任何人系爭建物配有車位之登記資料。另
    依最高法院五十七年台上字第二三八七號判例：「所謂應有部分，係指分別共有
    人得行使權利之比例，而非指共有物之特定部分。」再審原告主張「依更正前之
    三一一三號建物登記資料，再審原告應有部分之權利範圍為十萬分之三０二九，
    換算面積為三二．九０平方公尺」、「依據再審原告現場勘查之結果，該三一一
    三建物當時確係畫設有停車位」、「基於上述資料．．．得有一停車位之判斷」
    ，在在證明該系爭建物「應配有一車位」純係再審原告悖於上揭法理之錯誤判斷
    ，而與再審被告登記錯誤之資料無涉。又再審原告以一百六十六萬元之價格購買
    系爭房地，惟依再審原告申請依更正後權利範圍重行鑑價結果，系爭房地價值仍
    有一百八十四萬六千元，再審原告於財產權並未受有任何損害，請求賠償八十萬
    元非屬正當等語，資為抗辯。並答辯聲明(一)請求駁回再審原告之訴。(二)訴訟費用
    由再審原告負擔。
三、按民事訴訟法第四百九十六條第一項第一款，所謂適用法規顯有錯誤者，係指確
    定判決所適用之法規顯然不合於法律規定，或與司法院現尚有效之大法官會議之
    解釋或最高法院現尚有效之判例顯然違反而言（最高法院六十年台再字第一七○
    號判例參照）。是本件再審原告主張原確定判決於適用前開內政部函文時，乃與
    該函意旨相違，而有民事訴訟法第四百九十六條第一項第一款「適用法規顯有錯
    誤」之再審事由。另再審原告認定系爭房屋附有一停車位，乃依據再審被告所製
    發之登記資料及現場履勘綜合所得之結果，且為一般社會大眾於檢視不動產時，
    普遍共通採用之方法，原確定判決逕指為「臆測」，顯與論理法則有違，而同有
    上開再審事由云云。
四、惟按民事訴訟法第四百九十六條第一項第一款所謂適用法規顯有錯誤，係指判決
    適用諸如憲法、法律、習慣、法理、判例、解釋、經驗定則或論理法則等時，顯
    然與正當之準則不符之情形，凡有相當法律知識之人一見即明者而言，固非無據
    。然查原確定判決以系爭房地所為強制執行事件中，於九十年十二月十八日以板
    院通民執松執字第一一三七號所為之第四次拍賣公告，就系爭建號三０一六建物
    僅於備考欄註記共同使用部分建號三一一二及三一一三，並無附有專用停車位之
    記載，且由上訴人提出之自行由網路所搜尋之房訊資料、更正前九十年七月三日
    列印之建物登記謄本，其上亦無系爭房屋共同使用部分三一一三建號部分附有停
    車位之記載，認定均不足以令上訴人判定系爭房屋應附有一停車位（見原確定判
    決第九頁）。另原確定判決又以上訴人曾自承：「（提示本院九十年度執字第一
    一三七號執行卷第四次拍賣公告，問：對於拍賣公告上並未記載共同使用之三一
    一三建號建物係停車位，有何意見？）我去實地勘察過後還有跟我的代書討論過
    ，代書認為有風險，所以我進一步的向台北縣政府詢問，他們說八十五年以後興
    建完成的建物在謄本上才會標明附有停車位。系爭房屋是在八十三年間完成，所
    以謄本上不會有標記。鈞院的拍賣公告上並未標明有停車位，我是自己依坪數計
    算，而且系爭房屋第一次拍賣的底價，是二百七十萬元，這些因素都使我相信附
    有停車位、「我看到法院拍賣公告就去調謄本再去看現場。所有資料都與法院拍
    賣的資料相符。現在因為被告的更正登記我的面積已經短少，我有去台北縣政府
    請教他們也有說八十五年之前的建物停車位不一定有登載。我根據這些資料研判
    應該附有停車位，我也有去地政問他們也說根據共同使用部分登載的持分應該有
    停車位，鑑定報告也認為房屋有八十九萬的價值，所以我認定附有停車位應該是
    合理的」（見原確定判決第十頁），認定上訴人係參考系爭房地之登記資料及法
    院之拍賣公告，並至現場履勘之結果後，自行判定系爭房地應附有一停車位而出
    價競標，上訴人非因拍賣公告而確實認知系爭房屋附有一停車位，其主張伊出價
    競標系爭房地受有相當於一個停車位之價值之損害云云，乃其主觀之臆測等語。
    綜上觀之，本件再審原告無論於前訴訟程序或於本件訴訟中，均自承系爭房屋係
    於八十三年建造完成，縱有附屬之停車位，亦不可能於登記簿謄本或所有權狀中
    有任何註載，進而主張系爭房地應分配有一停車位云云；惟依同理，倘系爭房地
    並無附屬之停車位，一樣無由從上開資料窺知，乃原確定判決謂「不足以令再審
    原告判定系爭房屋應附有一停車位」，並指再審原告係「臆測」其可分配一停車
    位等語，即與前揭內政部函文意旨無違，亦未違反任何經驗定則或論理法則，再
    審原告此項主張，於法無據。從而，再審原告主張原確定判決適用法規顯有錯誤
    ，提起本件再審之訴，為無理由，應予駁回。
五、據上論結，本件再審之訴為無理由，爰依民事訴訟法第七十八條，判決如主文。
中　　　華　　　民　　　國　　九十三　　年　　  十二　　月　　二十八    日
                              民事第八庭
                                  審判長法  官  鄭  三  源
                                        法  官  王  淇  梓
                                        法  官  郭  松  濤
正本係照原本作成。
不得上訴。
中　　　華　　　民　　　國　　九十三　　年　　  十二　　月　　二十八    日
                                        書記官  方  素  珍
